【裁判字號】    98,交聲,4517
【裁判日期】    981208
【裁判案由】    聲明異議
【裁判全文】
臺灣臺中地方法院交通事件裁定        98年度交聲字第4517號
原處分機關  交通部公路總局臺中區監理所豐原監理站
異  議  人
即受處分人  甲○○
上列受處分人因違反道路交通管理處罰條例案件，對於交通部公
路總局臺中區監理所豐原監理站於民國98年11月19日所為之處分
（原處分案號：裁監稽違字第裁61-GD0000000號裁決書）聲明異
議，本院裁定如下：
    主    文
異議駁回。
    理    由
一、原處分意旨略以：異議人即受處分人甲○○騎乘車牌號碼KU
    H-103號重型機車，於民國96年6月9日3時20分許，在臺中市
    ○○路與錦南街口處，因「酒醉駕車肇事致人受傷住院，測
    定值0.76mg/l」之違規，為臺中市警察局第二分局以中市警
    交字第GD0000000號舉發違反道路交通管理事件通知單舉發
    ，本站於98年11月19日以裁監稽違字第裁61-GD0000000號裁
    決書，依違反道路交通管理處罰條例第35條第1項第1款裁處
    罰鍰新臺幣（下同）45,000元，吊扣機車駕駛執照24個月，
    並施以道安講習，逾期依裁決書處罰主文規定裁處等語。
二、異議人聲明異議意旨略以：緩起訴已期滿，申請一罪不兩罰
    ，監理單位方面罰緩，請予以免罰，為此聲明異議等語。
三、按汽車駕駛人，駕駛汽車經測試檢定酒精濃度超過規定標準
    者，處新臺幣一萬五千元以上六萬元以下罰鍰，並當場移置
    保管其車輛及吊扣其駕駛執照一年；因而肇事致人受傷者，
    並吊扣其駕駛執照二年；致人重傷或死亡者，吊銷其駕駛執
    照，並不得再考領；道路交通管理處罰條例第35條第1項第1
    款定有明文。又汽車駕駛人飲用酒類或其他類似物後其吐氣
    所含酒精濃度超過每公升0.25毫克或血液中酒精濃度超過百
    分之0.05以上者，不得駕車，道路交通安全規則第114條第2
    款亦有明文。
四、經查：
（一）本件異議人騎乘車牌號碼KUH-103號重型機車，於96年6月
      9日3時20分許，在臺中市○○路與錦南街口處，因「酒醉
      駕車肇事致人受傷住院，測定值0.76mg/l」之違規，為臺
      中市警察局第二分局以中市警交字第GD0000000號舉發違
      反道路交通管理事件通知單，依違反道路交通管理處罰條
      例第35條第1項第1款之規定掣單舉發，業經異議人坦認屬
      實，並有上開臺中市警察局第二分局舉發違反道路交通管
      理事件通知單影本在卷可稽，是異議人酒後駕車之事實，
      應堪認定。從而，臺中市警察局第二分局以其有違反道路
      交通管理處罰條例第35條第1項第1款規定之行為，製作上
      開舉發違反道路交通管理事件通知單予以舉發，經原處分
      機關交通部公路總局臺中區監理所豐原監理站於98年11月
      19日依道路交通管理處罰條例第35條第1項第1款規定，以
      裁監稽違字第裁61-GD0000000號裁決書裁處受處分人罰鍰
      45,000元整，吊扣機車駕駛執照24個月，並施以道安講習
      ，原無違誤。惟本院認：
  １、95年2月5日正式施行之行政罰法第26條規定：「一行為同
      時觸犯刑事法律及違反行政法上義務規定者，依刑事法律
      處罰之。但其行為應處以其他種類行政罰或得沒入之物而
      未經法院宣告沒收者，亦得裁處之。前項行為如經不起訴
      處分或為無罪、免訴、不受理、不付審理之裁判確定者，
      得依違反行政法上義務規定裁處之。」。又其他種類行政
      罰，係指違反行政法上之義務應受裁罰性之不利處分，依
      行政罰法第二條規定，包括限制或禁止行為之吊扣證照處
      分。究其立法目的，一行為同時觸犯刑事法律及違反行政
      法上義務規定時，由於刑罰或行政罰同屬對不法行為之制
      裁，而刑罰之懲罰作用較強，故依刑事法律處罰，即足資
      警惕時，實無一事二罰，再處行政罰之必要，且刑事法律
      處罰，由法院依法定程序為之，較符合正當法律秩序，應
      予優先適用，但罰鍰以外之沒入或其他種類行政罰，因兼
      具維護公共秩序之作用，為達行政目的，行政機關仍得併
      予裁處。
  ２、按被告於緩起訴期間內，有左列情形之一者，檢察官得依
      職權或依告訴人之聲請撤銷原處分，繼續偵查或起訴：一
      於期間內故意更犯有期徒刑以上刑之罪，經檢察官提起公
      訴者。二緩起訴前，因故意犯他罪，而在緩起訴期間內受
      有期徒刑以上刑之宣告者。三違背第253條之2第1項各款
      之應遵守或履行事項者。檢察官撤銷緩起訴之處分時，被
      告已履行之部分，不得請求返還或賠償，刑事訴訟法第25
      3條之3定有明文。故檢察官為緩起訴處分後，於緩起訴猶
      豫期間內，仍可對行為人繼續觀察，如行為人顯無反省警
      惕之情，或根本欠缺反省警惕之能力，檢察官即得依職權
      或告訴人之聲請，將緩起訴處分撤銷。準此，行為人於緩
      起訴處分之猶豫期內，將來是否會被檢察官起訴，尚未能
      終局確定，即緩起訴處分在猶豫期間內，仍不具有實質確
      定力。若行為人嗣經檢察官撤銷緩起訴處分，則將面臨刑
      事追訴處罰，依行政罰法第26條第1項之規定，已不得再
      行裁處行為人罰鍰，自不待言；惟在行為人確實遵守並履
      行各項緩起訴條件之情形，除非合於刑事訴訟法第260條
      所定情形之一，否則行為人即無再就同一案件遭受刑事訴
      追。緩起訴所附給付義務具有強制性、懲罰性，雖不若易
      科罰金係以支付金錢作為自由刑之替代，惟經由緩起訴處
      分條件之履行使其免於遭檢察官發動起訴程序，仍具有替
      代刑罰之效果，廣義而言，應屬「實質刑事法律處罰」，
      而有行政罰法第26條第1項「一事不二罰」規定之適用。
  ３、法務部95年5月25日法律字第0950700393號函雖謂：行政
      罰法第26條第2項所稱「不起訴處分」包括「緩起訴處分
      」在內等語。惟行政罰法於94年2月5日公布時，刑事訴訟
      法早於91年2月6日即已增訂公布關於緩起訴處分之規定。
      換言之，在行政罰法第26條立法之時，刑事訴訟法已有緩
      起訴之制度，然行政罰法第26條明文列舉不起訴處分、無
      罪、免訴、不受理判決、不付審理之裁判，卻未將緩起訴
      處分列入，顯係有意排除緩起訴處分之適用；況行政罰法
      第26條第2項之規定，係課予人民不利益之羈束處分，自
      須法有明文始得為之，茲行政罰法第26條第2項，既未明
      列「緩起訴處分」，自不得逕就性質不盡相同之「不起
      訴處分」為擴張解釋，以作為處罰之依據。
  ４、綜上，自行政罰法第26條規定之立法意旨為有利於受處分
      人之解釋，宜認應受行政裁罰之行為，同一事實如經緩起
      訴處分確定者，亦有行政罰法第26條第1項所定一事不二
      罰原則之適用。
（二）揆諸上揭說明，異議人於上開時、地酒後駕車，違反道路
      交通管理處罰條例第35條第1項第1款規定之違規行為，已
      於臺灣臺中地方法院檢察署檢察官為緩起訴處分時，命異
      議人向指定之公益團體、地方自治團體或社區提供100小
      時之義務勞務，並應於緩起訴處分確定後，依觀護人之指
      定，按時至臺灣臺中地方法院檢察署報到，接受相關規定
      說明等，因履行完成而結案等情，有上開緩起訴處分書、
      臺灣高等法院被告前案紀錄表等各一份在卷可稽。
（三）但道路交通管理處罰條例第35條第8項明文規定：汽車駕
      駛人，經裁判確定處以罰金低於最低罰鍰基準規定者，應
      依本條例裁決繳納不足最低罰鍰之部分。換言之，即使行
      為人受到刑事處罰，但其處罰之方式為罰金的情形，其罰
      金如低於最低罰鍰基準規定時，仍不受「一事不二罰」之
      限制，原處分機關就行政罰之罰鍰方面，仍得就差額部分
      為裁罰。而檢察官為緩起訴處分並命被告向公庫或公益團
      體等支付一定之金額者，其所支付之金額，解釋上亦雖可
      認係屬道路交通管理處罰條例第35條第8項所規定之罰金
      ；惟服義務勞務不屬於金錢上之給付，與檢察官所命應支
      付一定之金額，二者性質不同，難以等同並論。本件異議
      人雖依檢察官之緩起訴處分服義務勞務，並按時向觀護人
      報到等，因非屬罰金或罰鍰，自無行政罰法第26條第1項
      前段所規定一事不兩罰原則之適用。是以原處分機關就罰
      鍰部分仍得裁處4萬5千元（參照臺灣高等法院暨所屬法院
      97年法律座談會刑事類提案第39號法律問題）。
五、綜上所述，本件異議人經檢察官為緩起訴處分，僅命為服義
    務勞務，並未支付任何金額，故原處分機關依法仍得裁處罰
    鍰4萬5千元，本件異議人之聲明異議，於法無據，為無理由
    ，應予駁回。另原處分機關裁處異議人吊扣機車駕駛執照24
    個月，並施以道安講習部分，異議人並未聲明異議，附此敘
    明。
六、據上論結，應依道路交通管理處罰條例第87條第2項、道路
    交通案件處理辦法第19條，裁定如主文。
中    華    民    國    98    年    12    月    8     日
                  交通法庭    法  官  巫淑芳
上正本證明與原本無異。
如不服本裁定，應於送達後五日內，向本院提出抗告狀。
                              書記官  張孝妃
中    華    民    國    98    年    12    月    8     日


司法院資訊處製作；財團法人民間司法改革基金會備份。
